【裁判字號】    93,家訴,41
【裁判日期】    950720
【裁判案由】    分割遺產
【裁判全文】
臺灣彰化地方法院民事判決              93年度家訴字第41號
原      告  丁○○
訴訟代理人  黃精良律師
複代理人    甲○○
被      告  戊○○
被      告  丙○
被      告  乙○○
被      告  己○○
                        六號
上列當事人間分割遺產事件，本院於民國95年7月6日言詞辯論
終結，判決如下：
    主    文
兩造所共有坐落彰化縣社頭鄉○○段新厝子小段107地號土地，
其分割方法如附圖之方案一所示，即編號甲、乙、丙、丁、戊部
分之面積均各為231平方公尺，依序分歸被告戊○○、被告丙○
、被告乙○○、被告己○○、原告丁○○取得。
兩造所共有坐落彰化縣社頭鄉○○段新厝子小段107－1地號土地
，其分割方法如附圖之方案一所示，即編號甲部分面積410平方
公尺分歸被告戊○○取得、乙部分面積154平方公尺分歸被告丙○取得、丙部分面積26平方公尺分歸被告乙○○取得、丁部分面
積26平方公尺分歸被告己○○、戊部分面積154平方公尺分歸原
告丁○○取得。
訴訟費用由兩造各負擔五分之一。
    事    實
甲、原告方面：
  一、聲明：求為判決如主文第一、二項所示。
  二、陳述：
    (一)、坐落彰化縣社頭鄉○○段新厝子小段107地號土地有權
        範全部，係兩造之母劉賴之遺產，兩造係劉賴之子女，
        上開土地尚未辦理分割，兩造每人應繼分各為1/5；另
        坐落同小段107-1地號土地，被告戊○○應有部分3/6、
        原告及被告丙○各應有部分各1/6，兩造之母劉賴應有
        部分為1/6（折算後兩造每人應繼分持分各為1/30），
        因兩造就先母之遺產迄今無法達成協議，上開土地就遺
        產部分已辦理公同共有繼承登記。按民法第823條第1項
        規定，各共有人得隨時請求分割共有物；另民法第1164
        條規定繼承人得隨時請求分割遺產，以消滅公同共有關
        係，使各共有人產權單純化。
    (二)、系爭107地號土地現況大部分為空地，107-1地號土地上
        有平房及前庭空地，該房屋靠西位置為原告居住使用，
        東方部分係原告兄長即被告戊○○所有，惟他並未居住
        使用，又被告乙○○、己○○已同意將其應有部分移轉
        予原告，故希望將渠二人分得部分能毗鄰原告；另被告
        丙○據稱願意將其部分移轉予被告戊○○，故宜將被告
        戊○○、丙○取得部分，兩者併予毗鄰。
    (三)、不同意被告戊○○主張之分割方案二或方案三，因被告
        乙○○、己○○分得部分既已同意移轉登記予原告，即
        不宜將渠二人分得之土地區隔異地，而原告主張之方案
        一已考量被告戊○○分得107-1地號土地之出入，且他
        的部分與被告丙○的部分合併後，出入更是沒有問題，
        也有利於使用。
  三、證據：提出土地登記簿謄本、戶籍謄本、原告與被告乙○○、己○○之和解契約、不動產讓與協議書為證及聲請勘
      驗現場。
乙、被告方面：
  壹、被告戊○○部分：
      同意分割。請先依附圖方案二方式分割；若不適合，請依
      附圖方案三方式分割，被告願就多分得之甲1部分面積，
      以每坪新台幣六千元計算，補償予被告乙○○。被告丙○
      部分是否移轉給被告戊○○尚不得而知。並聲請製作如附
      圖所示方案三之方割方案。
  貳、被告乙○○、己○○部分：
      被告乙○○未於最後言詞辯期日到庭，據其以前陳稱及被
      告己○○稱：不同意被告戊○○之分割方案，因被告等二
      人已將系爭土地之持分出賣予原告，僅尚未辦理移轉登記
      ，因鈞院93年度家訴字第44號判決，被告二人無力清償，
      乃將持分出售予原告；被告丙○也基於同樣原因，將土地
      持分出售予被告戊○○，故被告丙○分得土地將來也等同
      於被告戊○○所有，如此一來，被告戊○○分得之土地均
      得合併使用，因而系爭107-1地號土地仍有出入；另附圖
      方案三之分割方案，其中甲1部分若分歸被告戊○○，顯
      然已超出其原先之應有部分，且被告乙○○稱不同意被告
      戊○○以每坪六千元之補償提案，否則，被告等二人即違
      約，將對原告負賠償責任，被告同意按照原告主張之分割
      方案為分割。並提出證據：原告與被告乙○○、己○○之
      和解契約及不動產讓與協議書、丙○聲明書及本院93年度
      家訴字第44號民事判決為證。
  參、被告丙○部分：
      被告未於言詞辯論期日到場，亦未提出書狀為任何陳述。
    理    由
一、被告丙○、乙○○未於言詞辯論期日到場，核無民事訴訟法
    第386條各款所列情形，爰依原告之聲請，由其一造辯論而
    為判決。
二、原告主張坐落彰化縣社頭鄉○○段新厝子小段107地號土地
    有權範全部，係兩造之母劉賴之遺產，尚未辦理分割，兩造
    每人應繼分各為1/5；另坐落同小段107-1地號土地被告戊○○應有部分3/6、原告及被告丙○各應有部分各1/6，兩造之
    母劉賴應有部分為1/6（折算後兩造每人應繼分各為1/30）
    ，因兩造就先母之遺產迄今無法達成協議，上開遺產土地，
    已辦理公同共有繼承登記等情，業據原告提出土地登記簿謄
    本、戶籍謄本為證，應認為真正。
三、按民法第823條第1項規定，各共有人得隨時請求分割共有物
    ；另民法1164條規定繼承人得隨時請求分割遺產。本件系爭
    土地107地號、107-1地號依地籍圖示呈南北相連，107地號
    土地現況大部分為空地（除附圖B部分係原告搭建一鐵架平
    房外），南臨出入之東西向道路；107-1地號土地上為磚造
    平房、前庭空地，而原告占用西半部，東半部房屋據原告稱
    原先係其兄長即被告戊○○在使用，惟被告戊○○已搬離，
    此經本院於94年9月12日會同田中地政事務所派員勘測屬實
    ，有勘驗筆錄及測量成果圖可按。本院審酌就系爭107地號
    土地兩造之應繼分各1/5，系爭107-1地號土地除原告及被告
    丙○各應有部分1/6、被告戊○○應有部分為3/6，兩造之被
    繼承人劉賴之遺產為1/6（兩造每人各1/30）之比例為原物
    分割較適宜，按原告現占用位置較位於西側，故其宜分配於
    西邊，而被告乙○○、己○○稱因其繼承部分之持分已出賣
    予原告，有和解契約書、不動產讓與協議書附卷可按，故渠
    二人分得之部分，不宜予分開（被告二人亦稱棸二人分得部
    分需併連），且宜予分配於與原告相毗鄰；又被告戊○○固
    主張先依附圖方案二方式分割；若不適合，請依附圖方案三
    方式分割，被告願就多分得之甲1部分面積，依每坪六千元
    計算之代價，補償予被告乙○○。惟若依方案二分割，則被
    告己○○分得107地號土地與107-1地號之位置，有相當大差
    之距離，不利於被告己○○，且與被告乙○○分得位置未能
    毗鄰；至於方案三兼以金錢補償部分，被告乙○○不同意採
    此方案，況且被告戊○○前已具狀稱：被告丙○願將系爭土
    地她分得之部分移轉登記給他，並提出協議書為憑，故宜將
    被告丙○與戊○○分得之部分毗鄰，則被告戊○○分得部分
    能合併使用，且出入應無問題，爰分割如主文第一、二項所
    示。
據上論結，原告之訴為有理由，依民事訴訟法第385條第1項前段
、第80條之1、第81條第2款判決如主文。
中    華    民    國    95    年    7    月     20    日
                  家事法庭      法  官  王鏡明
以上正本係照原本作成
如對本判決上訴應於判決送達後20日內向本院提出上訴狀
中    華    民    國    95    年    7     月    21    日
                                書記官  楊美芳


司法院資訊處製作；財團法人民間司法改革基金會備份。
